【裁判字號】    99,交聲,431
【裁判日期】    990423
【裁判案由】    聲明異議
【裁判全文】
臺灣臺南地方法院交通事件裁定         99年度交聲字第431號
原處分機關  交通部公路總局嘉義區監理所新營監理站
異  議  人
即受處分人  甲○○
上列異議人即受處分人因違反道路交通管理處罰條例案件，對於
交通部公路總局嘉義區監理所新營監理站，民國99年3月15日所
為之裁決處分（處分案號：新監裁違字第裁73-ZDA082660號）聲
明異議，本院裁定如下：
    主  文
異議駁回。
    理  由
一、原處分意旨略以：異議人甲○○駕駛車牌號碼HK-2775號自
    用小客車，於民國99年1月31日8時26分許，行經速限110公
    里之國道1號南下248.1公里處，經測得時速126公里，有超
    速16公里之違規，經內政部警政署國道公路警察局第4警察
    隊（下稱舉發機關）員警予以製單舉發。嗣原處分機關機關
    即交通部公路總嘉義區監理所新營監理站以異議人違規事證
    明確，依照道路交通管理處罰條例第33條第1項第1款及違反
    道路交通管理事件統一裁罰基準表之規定，裁處異議人罰鍰
    新臺幣（下同）3,000元之處分。
二、異議意旨略以：於上揭時、地駕車超速係為趕回家中見父親
    最後一面，望法院體恤民情，爰聲明異議，請求撤銷原處分
    。
三、按汽車行駛於高速公路、快速公路或設站管制之道路，不遵
    使用限制、禁止、行車管制及管理事項之管制規則而有行車
    速度超過規定之最高速限或低於規定之最低速限，處新臺幣
    3,000元以上6,000元以下罰鍰，道路交通管理處罰條例第33
    條第1項第1款定有明文。
四、本院審查：
  (一)舉發機關以上揭事由舉發異議人，原處分機關據此裁處異議
    人3,000元罰鍰之事實，有原處分機關新監裁違字第裁73-ZD
    A082660號裁決書及舉發機關公警局交字第ZDA082660號舉發
    通知單等件在卷為證。
  (二)次查，異議人上揭違規，有舉發機關違規採證照片1幀（本
    院卷第7頁）及固定式警示標誌及速限標誌設置現場圖1幀（
    本院卷第19頁）在卷可證，且系爭雷達測速儀係由經濟部標
    準檢驗局於98年7月24日檢定合格（檢定合格單號碼：M0GA0
    000000A，M0GA0000000B），檢定合格有效期限至99年7月24
    日止，此有經濟部標準檢驗局98年7月24日雷達測速儀檢定
    合格證書影本1紙（本院卷第18頁）附卷可參，而異議人之
    上開車輛於99年1月31日經警測得行駛超速時，該雷達測速
    儀尚在檢定合格有效期限內，故該雷達測速器之準確性及正
    確性應值得信賴。另查上揭違規採證照片中，測得異議人行
    車速度為時速126公里，有超速16公里之違規，已臻確定。
    另按最高速限標誌，用以告示車輛駕駛人前方道路最高行車
    時速之限制，不得超速。另查本案既於施測地點前即國道1
    號南下247.5公里處設立有「黃底黑字」之固定式大型警示
    標誌及速限標誌，且此二標誌之設置均於駕駛人正常視線可
    及範圍內，亦無受其他遮蔽物視線，可供駕駛人一眼即知該
    路段之速限及施以雷射測速照相等資訊，已然符合道路交通
    管理處罰條例第7條之2第3項之規定，亦可認國家公權力行
    使有符正當法律程序。
  (三)按因避免自己或他人生命、身體、自由、名譽或財產之緊急
    危難而出於不得已之行為，不予處罰，行政罰法第13條前段
    定有明文。參前開行政罰法第13條之立法意旨，旨在避免自
    己或他人生命、身體、自由、名譽或財產受有緊急危難時而
    有超速違規行為時，得主張緊急避難免罰。查異議人係為趕
    回家中見其父親最後一面，雖提出奇美醫院柳營分院之診斷
    證明書二紙及其父死亡證明書一紙為證。惟其行駛途中難認
    有何急迫危難存在，自與行政罰法第13條之規定無涉；故尚
    難以前開法條而免罰。
  (四)綜上所述，異議人於上揭時、地，行車超速之違規行為既可
    認定，則原處分機關援引道路交通管理處罰條例第33條第1
    項第1款及違反道路交通管理事件統一裁罰基準表等規定，
    裁處異議人罰鍰新臺幣3,000元部分，核無違誤或不當。從
    而，本件異議無理由，應予駁回。
五、據上論斷，應依道路交通管理處罰條例第87條第2項，道路
    交通案件處理辦法第19條，裁定如主文。
中    華    民    國    99    年    4     月    23    日
                  交通法庭   法  官  廖建彥
以上正本證明與原本無異。
如不服本裁定應於送達後5日內向本院提出抗告狀（應附繕本）
。
                             書記官  吳揆滿
中    華    民    國    99    年    4     月    23    日

司法院資訊處製作；財團法人民間司法改革基金會備份。
